【裁判字號】    89,家訴,42
【裁判日期】    890518
【裁判案由】    確認婚姻無效
【裁判全文】
臺灣臺中地方法院民事判決  八十九年度家訴字第四十二號
    原      告  甲○○
    被      告  乙○○
右當事人間請求確認婚姻無效事件，本院判決如左：
    主    文
確認兩造間於民國八十六年四月二十日所為之婚姻無效。
訴訟費用由被告負擔。
    事    實
甲、原告方面：
  一、聲明：如主文第一項所示。
  二、陳述：兩造前曾於六十八年十月十八日結婚，並於八十三年四月二十一日離婚
            ，嗣於八十六年四月二十日，被告在原告姑姑位於臺中縣潭子鄉何家厝
            家中，要求原告再給被告一次機會，因而書立結婚證書，當時只有原告
            母親及姑姑在場，並無公開儀式，亦無宴客，詎被告竟持結婚證書向戶
            政事務所為婚姻登記，實際上該婚姻為無效婚，為此提起本訴。
  三、證據：提出戶籍謄本二份為證。
乙、被告方面：
  一、聲明：駁回原告之訴。
  二、陳述：兩造於八十六年四月二十日結婚時，並無請客，亦無公證，結婚證書是
            在原告家中寫的，當天有原告弟弟、媽媽、弟媳在場，原告之父親為張
            漢武，當天是否在場，已記不得，原告姑姑為陳張秀森，當天並不在場
            ，原告弟弟是張明華，當天有在場，章是張漢武、張明華、陳張秀森自
            己蓋的。兩造於八十六年四月二十日並無舉行公開儀式。
  三、證據：提出戶口名簿一份、結婚證書一份為證。
    理    由
一、原告起訴主張兩造戶籍登記中雖有八十六年四月二十日結婚之登記，然原告並無
    結婚之意思，且兩造並無舉行公開之結婚儀式等事實，業有原告提出之戶籍謄本
    二份及被告提出戶口名簿一份、結婚證書一份為證，且被告亦自承於八十六年四
    月二十日並無舉行公開儀式，並無請客，亦無公證等情，足見兩造於八十六年四
    月二十日並無舉行結婚之公開儀式無訛。
二、按結婚應有公開儀式及二人以上之證人，又結婚不具備該等方式者無效，民法第
    九百八十二條第一項及九百八十八條第一款分別定有明文。又按民法第九百八十
    二條所謂結婚應有公開之儀式，係指結婚之當事人應行定式之儀式，使不特定人
    得以共聞共見認識其為結婚者而言，此有最高法院五十一年度臺上字第五五一號
    著有判例意旨足資參照。本件兩造間雖有上開結婚登記，然兩造間記未舉行公開
    儀式，僅由被告逕行辦理結婚登記，依前揭說明，兩造結婚自屬無效，原告請求
    確認兩造間之婚姻無效，於法有據，應予准許。
據上論結：本件原告之訴為有理由，依民事訴訟法第七十八條，判決如主文。
中      華      民      國    八十九    年      五      月     十八     日
                                臺灣臺中地方法院家事法庭
~B法      官  周瑞芬
右為正本係照原本作成
如對本判決上訴應於判決送達後廿日向本院提出上訴狀
中      華      民      國    八十九    年      五      月     十八     日
~B法院書記官  李憲平


司法院資訊處製作；財團法人民間司法改革基金會備份。
